【裁判字號】    99,上易,402
【裁判日期】    991222
【裁判案由】    給付管理費
【裁判全文】
臺灣高等法院臺中分院民事判決         99年度上易字第402號
上  訴  人  華爾街企業大樓管理委員會
法定代理人  徐常僑
被 上 訴人  張國芳
訴訟代理人  陳育仁律師
複 代 理人  何國榮律師
上列當事人間請求給付管理費事件，上訴人對於民國99年8月20
日臺灣臺中地方法院99年度訴字第1554號第一審判決提起上訴，
經本院於99年12月8日言詞辯論終結，判決如下：
    主  文
上訴駁回
第二審訴訟費用由上訴人負擔。
    事實及理由
甲、程序方面：
    按言詞辯論期日經合法通知而未到場者，得依到場當事人之
    聲請而為一造辯論判決，民事訴訟法第385條第l項定有明文
    。本件上訴人無民事訴訟法第386條所列各款情事，經合法
    通知，未於最後言詞辯論期日到場，被上訴人聲請一造辯論
    判決，核無不當，先予敘明。
乙、實體方面：
一、上訴人起訴主張：被上訴人為上訴人所管理之「華爾街企業
    大樓」社區之區分所有權人，有按期繳納管理費之義務，惟
    被上訴人自民國（下同）83年7月起即陸續欠繳管理費，依
    大樓住戶規約約定空屋每坪新台幣（下同）70元計算至98年
    12月31日止，被上訴人共積欠管理費l,036,158元（其中83
    年7月至92年7月：計889,767元；96年6月至97年5月15日：
    計91,000元；98年6月至98年12月31日：計55,39l元），經
    上訴人屢催未果，爰依公寓大廈管理條例第2l條規定，聲明
    求為判決：（一）被上訴人應給付上訴人l,036,158元及自
    起訴狀繕本送達翌日即99年7月16日起至清償日止，按年息
    百分之5計算之利息；（二）願供擔保，請准宣告假執行。
二、經原審為上訴人一部勝訴之判決，判令被上訴人應給付上訴
    人91,000元（即96年6月至97年5月15日之管理費）及自99年
    7月16日起至清償日止，按年息百分之5計算之利息；另駁回
    上訴人其餘之訴；並就上訴人勝訴部分依職權為假執行及供
    擔保後准免假執行之宣告。上訴人不服，就敗訴部分中之88
    9,767元（即83年7月至92年7月之管理費）提起上訴（上訴
    人其餘敗訴部分及被上訴人敗訴部分，均因未上訴而已確定
    ）。其經合法通知，於本院最後言詞辯論期日固未到場，惟
    據其以前之聲明略以：（一）原判決關於駁回上訴人在第一
    審889,767元及法定利息部份之訴暨負擔該部分訴訟費用之
    裁判均廢棄。（二）上開廢棄部分，被上訴人應再給付上訴
    人889,767元及自起訴狀繕本送達翌日即99年7月16日起至清
    償日止，按年息百分之5計算之利息。於本院審理中併稱：
    上訴人於原審提出曾向被上訴人催討83年7月至98年12月管
    理費計l,036,158元之通知信函，被上訴人亦未否認有收受
    該通知，足證上訴人確曾向被上訴人催討83年7月起之欠費
    ；且被上訴人於函覆之信函中亦未主張其已繳納83年7月至
    92年7月之管理費，益證被上訴人該段期間之管理費確實未
    繳。原審未採納上開證物，亦未說明不採納之理由，在被上
    訴人未提出繳費單據之情形下，即推定被上訴人已無欠繳83
    年7月至92年7月之管理費，顯非適法。又上訴人雖曾於87年
    10月起訴請求上開管理費，嗣後撤回，但被上訴人並未因此
    而繳納其所欠繳之管理費。另被上訴人提出之管理費用收繳
    憑單上「前期積欠」欄位沒有記載上訴人有積欠上開管理費
    之情，應係作業疏失所致，但不能因此即推定被上訴人有繳
    交管理費。
三、被上訴人則聲明：上訴駁回。其陳述除引用原審判決記載外
    ，併辯稱：
（一）伊於99年8月26日繳清96年6月至97年5月15日之管理費，
      但收據憑單上之「前期積欠」欄位並未記載伊尚有積欠83
      年7月至92年7月管理費之情，足證伊早已繳清該段期間之
      管理費。況上訴人前曾就伊積欠83年7月至87年10月之管
      理費提起訴訟，之後又撤回，益徵上訴人確已收到伊所繳
      交之上開欠費。
（二）另依被上訴人於原審提出之被證四及於本院提出之被證一
      等收繳憑單可知，管理費係區分所有權人每月依坪數計算
      定期反覆繼續而為之給付，性質上屬不及一年之定期給付
      債權，應有民法第126條所定5年短期時效之適用，因此縱
      認伊有積欠83年7月至92年7月之管理費，上訴人之請求權
      亦已罹於時效，伊自得拒絕給付。
四、上訴人主張伊係「華爾街企業大樓」社區之管理委員會，而
    被上訴人係該社區之區分所有權人，有按月於每月25日前繳
    納管理費之義務等情，業據其提出管理委員會成立之備查函
    及住戶規約等為證，且為被上訴人所不爭執（見原審卷，第
    60頁），自堪信為真實。惟上訴人主張被上訴人尚積欠83年
    7月至92年7月之管理費計889,767元，則為被上訴人所否認
    ，並以前揭情詞置辯。
五、按利息、紅利、租金、贍養費、退職金及其他一年或不及一
    年之定期給付債權，其各期給付請求權，因五年間不行使而
    消滅，民法第126條定有明文。而所謂「一年或不及一年之
    定期給付債權」，係指基於一定法律關係，因每次一年以下
    期間之經過順次發生之債權而言（最高法院28年上字第605
    號判例參照）。本件「華爾街企業大樓」社區之住戶依據區
    分所有權人會議決議所制定之住戶規約第10條約定，應向管
    理委員會繳付管理費，其管理費之繳付方式為一個月繳交一
    次，於每月25日以前繳交，有原審卷附華爾街企業大樓住戶
    規約可稽，併為兩造所不爭（見原審卷，第11至19頁、第60
    頁）。是本件管理費性質上係屬基於住戶規約之法律關係，
    每月順次發生之定期給付債權，其請求權之消滅時效應有上
    開規定之適用。依此，縱認上訴人主張被上訴人積欠83年7
    月至92年7月之管理費未繳乙事為真實，其請求權時效至遲
    於97年7月亦已全部屆滿，被上訴人亦得拒絕給付。被上訴
    人既已就上開債務提出時效抗辯，則本件上訴人於99年7月8
    日請求被上訴人給付前揭欠繳之管理費，即屬無據，不應准
    許。
六、次按當事人主張有利於己之事實者，就其事實有舉證之責任
    ，民事訴訟法第277條定有明文。又法院為判決時，應斟酌
    全辯論意旨及調查證據之結果，依自由心證判斷事實之真偽
    ；法院依自由心證判斷事實之真偽，不得違背論理及經驗法
    則，同法第222條第l、3項亦有明定。所謂論理法則，係指
    依立法意旨或法規之社會機能就法律事實所為價值判斷之法
    則；所謂經驗法則，則係指由社會生活累積的經驗歸納所得
    之法則，凡日常生活所得之通常經驗及基於專門知識所得之
    特別經驗均屬之（最高法院91年度台上字第74l號判決意旨
    參照）。因此，當事人依上開規定舉證之後，法院是否採納
    該證據以及該證據之證明力為何，均屬法院心證之範疇，應
    由法院斟酌全辯論意旨及調查證據之結果，在不違背經驗及
    論理法則之前提下，依自由心證加以判斷。經查：
（一）本件上訴人主張被上訴人積欠83年7月至92年7月之管理費
      未繳，為被上訴人所否認，依舉證責任分配之原則，自應
      由被上訴人就其已經繳付之事實負舉證責任。然被上訴人
      就此固未提出其已繳付83年7月至92年7月管理費之收據，
      惟衡諸一般經驗法則公寓大廈管理委員會收取住戶所繳納
      之管理費，均會開立收據作為證明，或係於次期收費通知
      單上一併載明前期欠繳情事，且被上訴人所提出其已繳付
      之96年6月至97年5月15日管理費之收據憑單上之「前期積
      欠」欄位亦均有一併載明前期欠繳情事，例如：96年8月
      之收據憑單上之「前期積欠」欄位記載15826（6－7月）
      ；96年9月之收據憑單記載23739（6－8月）；96年10月份
      之收據憑單上記載31652元（6－9月）．．．。因此，倘
      被上訴人尚有積欠83年7月至92年7月之管理費，上訴人理
      應會將該欠繳情形一併列於上開收據憑單上之「前期積欠
      」欄位，始符常情。惟綜觀前開收據憑單，其「前期積欠
      」欄位均無被上訴人尚積欠83年7月至92年7月管理費之相
      關記載，故被上訴人主張其並無積欠上開管理費等語，尚
      非空言。至被上訴人於99年7月5日函覆上訴人之台中路郵
      局第00023l號存証信函中固未主張其已繳納83年7月至92
      年7月管理費，但此不能認被上訴人自承或不爭執本件管
      理費尚未繳納。
（二）再者，被上訴人主張上訴人前曾訴請被上訴人給付83年7
      月至87年10月之管理費，嗣於法院為判決前撤回起訴，此
      為上訴人所不爭執，復有原審卷附起訴狀、撤回狀等影本
      為據，堪信為真實，苟被上訴人尚未清償上開管理費，上
      訴人為確保能向被上訴人收取欠費，當無於收取費用前率
      予撤回起訴之理；且縱上訴人係在被上訴人仍未繳清欠費
      之情形下即撤回起訴，而嗣後上訴人亦未繳清欠費，上訴
      人亦無不再繼續追繳之理，然上訴人就此僅於99年6月28
      日始以存證信函催繳（見原審卷第2l頁），離前揭撤回起
      訴時間87年12月1日已逾10年，亦與常理有違，尚非足取
      。至上訴人主張其亦曾以電話、信函方式催討，惟均未提
      出相關證據以佐，自難信為真實。再參以上訴人嗣於98年
      6月4日再向被上訴人催繳管理費時，亦僅有列明被上訴人
      總欠繳金額為96年6月1日至97年5月15日共91,000元，而
      未將被上訴人欠繳83年7月至92年7月管理費之金額一併列
      入，因此，被上訴人主張其己繳付83年7月至92年7月管理
      費，應屬可信。
七、綜上所述，上訴人主張被上訴人積欠83年7月至92年7月之管
    理費計889,767元，而依公寓大廈管理條例第2l條規定，請
    求被上訴人再給付上訴人889,767元及自起訴狀繕本送達翌
    日即99年7月16日起至清償日止，按年息百分之5計算之利息
    ，為無理由，不應准許，應予駁回。原審為上訴人敗訴之判
    決，並無不合。上訴意旨指摘原判決不當，求予廢棄改判，
    為無理由，應予駁回。
八、據上論結，本件上訴為無理由，爰依民事訴訟法第385條第1
    項前段、第463條、第449條第1項、第78條，判決如主文。
中    華    民    國    99    年    12    月    22    日
                民事第六庭    審判長法  官  袁再興
                                    法  官  陳賢慧
                                    法  官  吳惠郁
以上正本係照原本作成。
不得上訴。
                                    書記官  周巧屏
中    華    民    國    99    年    12    月    23    日
                                                      Ｓ

司法院資訊處製作；財團法人民間司法改革基金會備份。
